【裁判字號】    97,交聲,1348
【裁判日期】    971105
【裁判案由】    聲明異議
【裁判全文】
臺灣彰化地方法院交通事件裁定        97年度交聲字第1348號
移
異 議 人 即
受 處 分 人  省彰企業有限公司
代  表  人   甲○○
送達代收人   乙○○
上列異議人即受處分人因違反道路交通管理處罰條例案件，對於
交通部公路總局臺中區監理所彰化監理站民國97年10月15日彰監
四字第裁64-I00000000號處分不服，聲明異議，本院裁定如下：
    主  文
異議駁回。
    理  由
一、原處分意旨略以：異議人即受處分人省彰企業有限公司（下
    稱異議人）所有之車牌號碼PO-9861 號自用一般小客貨車，
    於民國97年9月10日上午10時7分許，由莊清祥駕駛，在彰化
    縣彰化市○○路、忠誠路口，經彰化縣警察局交通警察隊員
    警查獲車身屬可變更設備，將原8人座自小客貨，拆卸後座
    座位，變更後不申請檢驗而行駛，遂開立彰警交字第I00000
    000號通知單當場舉發交通違規，異議人不服而提出陳述，
    經原處分機關向舉發單位查證違規屬實，遂依道路交通管理
    處罰條例第18條第1項之規定，裁處異議人罰鍰新台幣（下
    同）3,600元並責令檢驗等語。
二、聲明異議意旨略以：
  (一)汽車「車身、引擎、底盤、電系等重要設備」變更或調換，
    不申請公路主管機關施行臨時檢驗而行駛者，方依道路交通
    管理處罰條例第18條規定處罰，異議人後座椅拆除並非汽車
    車身、引擎、底盤、電系等重要設施變更或調換，不應因此
    受罰。
  (二)本案違規車輛屬自用一般小客貨車，本得搭載乘客並裝載貨
    物，且異議人繳納較高額的小客貨車牌照稅而以小貨車使用
    ，為輕度之使用行為，既不妨害公共行車安全，又不逃漏稅
    金，實毋須公權力介入等語。
三、按汽車車身式樣、輪胎隻數或尺寸、燃料種類、座位、噸位
    、引擎、車架、車身、頭燈等設備或使用性質、顏色、汽車
    所有人名稱、地址等如有變更，均應向公路監理機關辦理登
    記；前項變更登記，除汽車所有人名稱、地址等變更時，免
    予檢驗外，餘均須檢驗合格；道路交通安全規則第23條第1
    項、第2項分別定有明文。又汽車車身、引擎、底盤、電系
    等重要設備變更或調換，或因交通事故遭受重大損壞修復後
    ，不申請公路主管機關施行臨時檢驗而行駛者，處汽車所有
    人2,400元以上9,600元以下罰鍰，並責令其檢驗。道路交通
    管理處罰條例第18條第1項亦有明文。
四、經查：
  (一)本件異議人所有之車牌號碼PO-9861號自用一般小客貨車，
    原登記核定之座位為8人座，第三人莊清祥駕駛上開車輛於
    前揭時、地為彰化縣警察局交通警察隊員警查獲車內座椅已
    遭拆卸，而舉發「擅自變更車內後座」之違規情形等情，為
    異議人所不爭執，復有汽車車籍查詢、行車執照影本、彰化
    縣警察局97年9月10日彰警交字第I00000000號舉發違反道路
    交通管理事件通知單、彰化縣警察局97年10月2日彰警交字
    第0970054688號函各1份在卷可佐，堪認屬實。
  (二)依前引道路交通安全規則第23條第1、2項之規定，汽車座位
    如有變更，應向公路監理機關辦理登記，且須經檢驗合格。
    同規則第41條第1項第1款並明文規定小客車不得設立位，每
    一座位不得少於38公分寬、65公分深，但駕駛人座位之寬度
    不得少於60公分。對於汽車座位之設置及變更有明確且嚴格
    之規範，堪認汽車之座位應屬道路交通管理處罰條例第18條
    第1項所定汽車車身、引擎、底盤、電系以外之重要設備，
    是異議人擅自拆除車內後座，屬交通管理處罰條例第18條第
    1項所定「汽車重要設備之變更」，異議人應向公路主管機
    關辦理變更登記並經檢驗合格始得行駛。
  (三)異議人另主張上開車輛為客貨兩用，本得用以載貨云云。參
    諸道路交通安全規則第2條第1項第4款、第3條之規定，客貨
    兩用車係指兼載人客及貨物之汽車；小客貨兩用車係指總重
    量在3,500公斤以下，或全部座位在9座以下，並核定載人座
    位及載重量，其最後一排座椅固定後，後方實際之載貨空間
    達1立方公尺以上之汽車。而異議人所有上開車輛為自用小
    客貨車，經核定之座位為8人座，有其汽車行車執照影本1份
    附卷可參；該車輛固得用於載貨，然亦需在原始設計得載貨
    之空間內為之，而不得任意將座椅等重要設備拆卸以增加載
    貨空間。此係因車輛出廠時，其載客及載貨之承載重量、空
    間安全設計等，均經過一定之計算及規劃，若任意加以變更
    ，未經檢驗即上路行駛，自可能影響行車安全，因此，前述
    道路交通安全規則第23條第1項、第2項、道路交通管理處罰
    條例第18條第1項始要求汽車所有人於車身或其他重要設備
    有變更時，需向公路主管機關申請變更登記或臨時檢驗。
五、綜上所述，異議人未經申請變更登記或臨時檢驗，即貿然拆
    卸車輛後座座位，並用以載貨行駛，顯然影響公路主管機關
    對車輛之管理，至為明確。從而，原處分機關援引道路交通
    管理處罰條例第18條第1 項等規定，裁處異議人罰鍰新台幣
    3,600 元，並責令檢驗，並無不當，本件異議為無理由，應
    予駁回。
六、依道路交通管理處罰條例第87條第2項，道路交通案件處理
    辦法第19條規定，裁定如主文。
中    華    民    國    97    年    11    月    5    日
                         交通法庭     法  官  黃齡玉
以上正本證明與原本無異
如不服本裁定，應於裁定送達後5日內向本院提出抗告狀（須附
繕本）。
中    華    民    國    97    年    11    月    5    日
                                      書記官  林嘉賢


司法院資訊處製作；財團法人民間司法改革基金會備份。
